【裁判字號】    96,上訴,1279
【裁判日期】    970131
【裁判案由】    違反毒品危害防制條例
【裁判全文】
臺灣高等法院臺南分院刑事判決        96年度上訴字第1279號
上  訴  人  臺灣雲林地方法院檢察署檢察官
上  訴  人
即  被  告  甲○○
選任辯護人  高進棖律師
被      告  乙○○
                      34
                    （現於臺灣台中戒治所）
選任辯護人  莊安田律師
上列上訴人因被告違反毒品危害防制條例案件，不服臺灣雲林地
方法院九十六年度訴字第四四四號中華民國九十六年十月五日第
一審判決（起訴案號：臺灣雲林地方法院檢察署九十六年度偵字
第四三八七號），提起上訴，本院判決如下：
    主  文
原判決關於甲○○部分撤銷。
甲○○連續幫助販賣第一級毒品，處有期徒刑壹年玖月。又連續
幫助販賣第二級毒品，處有期徒刑拾壹月，減為有期徒刑伍月拾
伍日。應執行有期徒刑貳年。緩刑肆年，緩刑期間付保護管束。
其餘上訴（即乙○○部分）駁回。
    事  實
一、乙○○前因毒品案件，經台灣雲林地方法院於民國九十年十
    一月十八日，以九十年度易字第六六八號判處有期徒刑二月
    確定，甫於九十一年一月十五日易科罰金執行完畢。甲○○
    與其原係男女朋友，同居於乙○○雲林縣二崙鄉油車村十一
    鄰山子門三十六號之三十四住處（二人於九十二年間交往至
    九十五年七月四日分手），乙○○意圖營利，基於販賣第一
    級毒品海洛因（下稱海洛因）及第二級毒品甲基安非他命（
    下稱甲基安非他命）以牟利之概括犯意，分別自九十五年初
    起至九十五年五月二十四日止、自九十四年年底起至九十五
    年六月間止，以其持有之0000000000號、0000000000號及00
    00000000號行動電話作為聯繫工具，於附表所示之時間，在
    附表所示之地點，以附表所示之價格、交易方式，連續多次
    販賣海洛因予廖俊彬、廖偉宏、廖明義、吳進益，及連續多
    次販賣甲基安非他命予廖俊彬、廖俊結、歐坤杰、王國瑋、
    徐志偉、李茂樹。甲○○知悉乙○○係以上開行動電話與如
    附表所示之購買毒品者聯絡，並駕車前往約定地點販賣海洛
    因及甲基安非他命後，竟仍基於幫助乙○○販賣海洛因及甲
    基安非他命之概括犯意，於同上時間內，當乙○○因睡覺或
    不在上開同居住所等不方便接聽前揭行動電話時，甲○○連
    續多次代為接聽如附表一所示購買毒品者之來電，並將內容
    轉知乙○○，且於乙○○駕車時同行前往約定地點，由乙○
    ○下車交付海洛因及甲基安非他命，甲○○則留在車內，而
    連續幫助乙○○販賣海洛因及甲基安非他命。
二、乙○○另意圖營利，基於販賣甲基安非他命之犯意，於九十
    五年七月一日，經徐志偉以其00-0000000號電話撥打乙○○
    0000000000號行動電話聯絡後，在徐志偉雲林縣二崙鄉○○
    村○○路一一０號住處，以新臺幣（下同）五百元價格，販
    賣安非他命予徐志偉一次。
三、嗣經警對乙○○、甲○○二人共同持用之0000000000號行動
    電話實施通訊監察而查悉，復經甲○○於臺灣彰化地方法院
    檢察署檢察官偵查中供出乙○○上開販賣毒品之相關事實，
    而查知上情。
四、案經彰化縣警察局北斗分局報告臺灣彰化地方法院檢察署呈
    請臺灣高等法院檢察署核轉臺灣雲林地方法院檢察署檢察官
    偵查起訴。
    理  由
甲、程序部分：
    按被告以外之人於審判外之陳述，雖不符刑事訴訟法第一百
    五十九條之一至第一百五十九條之四之規定，而經當事人於
    審判程序同意作為證據，法院審酌該言詞陳述  或書面陳述
    作成時之情況，認為適當者，亦得為證據。當事人、代理人
    或辯護人於法院調查證據時，知有第一百五十九條第一項不
    得為證據之情形，而未於言詞辯論終結前聲明異議者，視為
    有前項之同意。」，刑事訴訟法第一百五十九條之五定有明
    文。查本件檢察官所舉所有書面及言詞陳述之證據能力，經
    本院於準備時提示被告及其辯護人均表示同意列為證據，且
    迄言詞辯論終結前亦未聲明異議，本院審酌該等供述證據之
    取得過程並無瑕疵，與本案待證事實間復具有相當之關聯性
    ，以之為本案證據尚無不當，自得採為證據。
乙、實體部分：
一、上開事實迭據被告乙○○、甲○○於原審及本院審理時坦承
    不諱，渠等所述互核相符，且與廖俊彬、廖俊結、歐坤杰、
    李茂樹於警詢中及檢察官偵訊時之供述，暨廖偉宏、廖明義
    、王國瑋、徐志偉、吳進益於警詢中供述之情節相符，並有
    0000000000號行動電話監聽譯文（警卷第十五至二二頁、第
    五０至五三頁、第陸０頁、第六八頁、第七六頁、第八七頁
    、第九四至九五頁、第一０一頁、第一一四至一一七頁、第
    一二五至一三０頁）、通聯調閱查詢單（警卷第六二頁、第
    七０頁、第九三頁、第一０五頁、第一三二頁）及指認犯罪
    嫌疑人紀錄表及照片（警卷第四一頁、第六一頁、第六九頁
    、第七七頁、第八六頁、第九二頁、第一０二頁、第一一八
    頁、第一三一頁）在卷可稽，足認被告二人之自白確與犯罪
    事實相符。
二、被告甲○○所為成立幫助犯部分：
    按所謂幫助犯係指就他人之犯罪加以助力，使其易於實施之
    積極的或消極的行為而言。其犯罪態樣與實施犯罪之正犯有
    異，其所處罰者，乃其提供助力之行為本身，而非正犯實施
    犯罪之行為。經查：
  (一)據證人乙○○於原審審理時證稱：與甲○○前係同居男女朋
    友關係，伊確有如事實欄所述販賣毒品行為，平常均自行接
    聽電話，於伊睡覺或不在電話旁邊時，甲○○會幫忙接欲購
    買毒品的電話，並等伊回來或睡醒後，將來電者要買多少錢
    、要多少東西等內容轉達，轉達後伊再自行回電決定交易地
    點，並開車載甲○○去送毒品，但甲○○都坐在車上，只有
    伊單獨下車交易毒品，交易毒品所得金錢並未分給甲○○，
    未曾給過甲○○錢，也沒有負擔甲○○日常生活費用等語（
    原審卷第七一至七三頁、第七五頁、第七六至七七頁），核
    與被告甲○○於檢察官訊問時供稱其幫乙○○接電話，沒有
    任何好處，沒有提供毒品，且其三餐及住宿均自理，偶爾才
    住在被告乙○○住處，被告乙○○開車前往交易時都是被告
    乙○○自己下車交易，其未曾拿毒品給購買者或收取購買者
    購毒的錢等語（彰化地檢署九十五年度偵字第六九四０號卷
    第九、十頁）相符。足見被告甲○○當時因係被告乙○○之
    同居女友，始於乙○○不方便接聽電話時，代其接聽電話及
    傳達電話內容，至於實際之毒品交易乃至交易地點等事項，
    被告甲○○並未參與決定，亦無權決定，均需由乙○○回電
    確定，且毒品交易後，被告甲○○亦未分得任何金錢。至於
    交易時，被告甲○○雖曾同車前往，但並未下車，而是由乙
    ○○單獨出面進行交易。足見被告甲○○並未實際參與毒品
    交易，而購買毒品者所認定之交易對象，均為乙○○，並不
    包含被告甲○○。
  (二)又觀對於被告乙○○持用之0000000000行動電話之監聽譯文
    ，所錄到被告甲○○代為接聽電話之通訊內容（警卷第十五
    至二二頁），多見來電欲購買毒品者一開口就先問被告乙○
    ○能否接聽電話，諸如廖偉宏九十五年五月二十二日上午九
    時二十五分來電問「喂！志傑在嗎？」、歐坤杰九十五年五
    月二十五日下午八時二十四分來電問「喂！惠玲喔！叫志傑
    聽一下，我有重要的事情要跟他說」（警卷第十五頁）、徐
    志偉九十五年五月二十八日下午五時二十三分來電問「喂！
    惠玲！傑仔呢？」（警卷第十七頁），至於被告甲○○雖亦
    有詢問「要什麼的？」、「多少？」但多隨即將電話轉給被
    告乙○○（警卷第十五頁），或直接答以「他《指被告乙○
    ○》在睡，他起來我叫他打給你」（警卷第十七頁）或「你
    等一下，我等一下再問他」（警卷第十八頁）、「我跟他說
    ，叫他等一下打給你？」（警卷第十九頁）等情，益證被告
    甲○○並未實際參與毒品交易，其僅係機械性的傳達通話，
    而購買毒品者交易對象，均為乙○○，並非被告甲○○。
  (三)依據上述，被告甲○○對於毒品交易對象、種類、數量及交
    易方式均無決定權，且未實際參與毒品交易，僅因與被告乙
    ○○為男女朋友關係，而於乙○○不方便接聽電話時，代其
    接聽電話及傳達電話內容，購買毒品者交易對象，均為乙○
    ○，並非被告甲○○，客觀上觀察其所為僅係機械性的傳達
    通話，尚難認屬販賣毒品罪之構成要件行為。又被告甲○○
    既未曾就乙○○所從事之毒品交易中分得任何金錢，主觀上
    亦難難認其有自己犯罪之意思而參與販賣第一級、第二級毒
    品之犯意。至於其雖曾於被告乙○○決定為毒品交易後，隨
    同搭車前往，然並未曾下車與購買毒品者為任何接觸，亦難
    認此即參與販賣毒品構成要件之行為。準此以觀，被告甲○
    ○因與被告乙○○為男女朋友關係，代為接聽電話及傳達通
    話內容，均僅係基於幫助乙○○販賣第一級、第二級毒品之
    犯意，而參與構成要件以外之行為，核屬販賣第一級、第二
    級毒品罪之幫助犯。公訴意旨認被告甲○○所為係販賣第一
    級、第二級毒品罪之共同正犯，容有誤會，併此說明。
三、綜據上述，本件事證明確，被告乙○○、甲○○犯行均堪認
    定，應依法論科。
四、按刑法業於九十四年二月二日修正公布，並於被告二人如事
    實欄一所示行為後之九十五年七月一日施行。修正後刑法第
    二條第一項規定：「行為後法律有變更者，適用行為時之法
    律。但行為後之法律有利於行為人者，適用最有利於行為人
    之法律。」。本件被告如附表所示犯行，乃於前開刑法修正
    施行前所為，依上述刑法第二條第一項規定，自有新舊法比
    較適用之問題。而有關新舊法之比較，應就罪刑有關之連續
    犯、累犯加重等暨其他法定加減原因（如身分加減）與加減
    例等一切情形，綜其全部罪刑之結果而為比較（最高法院九
    十五年第八次刑事庭會議決議參照）。經查：
  (一)修正前刑法第三十條規定「幫助他人犯罪行為者，為從犯。
    雖他人不知幫助之情者，亦同。從犯之處罰，得按正犯之刑
    減輕之。」，修正後刑法第三十條雖規定「幫助他人實行犯
    罪行為者，為幫助犯。雖他人不知幫助之情者，亦同。幫助
    犯之處罰，得按正犯之刑減輕之。」，然僅為單純之文字修
    正，新舊法處罰相同，非屬法律之變更，無修正後刑法第二
    條第一項之適用，應直接適用新法（最高法院九十五年第二
    十一次刑事庭會議決議參照）。
  (二)修正前刑法第五十六條有關連續犯之規定，業經修正刪除。
    此刪除雖非犯罪構成要件之變更，但顯已影響行為人刑罰之
    法律效果，自屬法律有變更。依舊法適用結果，被告二人所
    為犯行有連續犯之裁判上一罪關係者，僅單獨論以一罪；而
    依新法適用之結果，被告各個犯行，則應分別論以數罪。是
    依新法第二條第一項規定，比較新、舊法適用後結果，自以
    舊法較有利於被告，自應適用較有利之行為時法律即修正前
    刑法第五十六條，而論以連續犯。
  (三)按舊刑法第四十七條規定：「受有期徒刑之執行完畢，或受
    無期徒刑或有期徒刑一部之執行而赦免後，五年以內再犯有
    期徒刑以上之罪者，為累犯，加重本刑至二分之一。」，新
    刑法則規定「受徒刑之執行完畢，或一部之執行而赦免後，
    五年以內故意再犯有期徒刑以上之罪者，為累犯，加重本刑
    至二分之。」，而被告乙○○有如事實欄所載前科紀錄，有
    臺灣高等法院被告前案紀錄表在卷可查，其於前案執行完畢
    五年以內再故意犯本件有期徒刑以上之罪，不論依新法或舊
    法之規定，均構成累犯，故適用被告乙○○行為時之舊法對
    被告並無不利。
  (四)按舊刑法第五十九酌減其刑規定：犯罪之情狀可憫恕者，得
    酌量減輕其刑。修正後新法規定：犯罪之情狀顯可憫恕，認
    科以最低度刑仍嫌過重者，得酌量減輕其刑。惟刑法第五十
    九條酌減規定係法院就刑之量酌減審認標準之明文化，非屬
    法律之變更，無現行刑法第二條第一項之適用，應直接適用
    新法。
  (五)修正前刑法第五十一條規定：「數罪併罰，分別宣告其罪之
    刑，依左列各款定其應執行者：」其中第五款規定：「宣告
    多數有期徒刑者，於各刑中之最長期以上，各刑合併之刑期
    以下，定其刑期。但不得逾二十年。」，修正後刑法第五十
    一條第五款則規定：「宣告多數有期徒刑者，於各刑中之最
    長期以上，各刑合併之刑期以下，定其刑期。但不得逾三十
    年。」，比較結果，修正後刑法並非較有利於行為人。
  (六)修正前刑法第六十四條第二項規定：「死刑減輕者，為無期
    徒刑，或為十五年以下十二年以上有期徒刑」，而修正後刑
    法第六十四條第二項規定：「死刑減輕者，為無期徒刑」。
    比較上述修正前、後之刑罰法律，自以被告行為時之舊法較
    有利於被告。
  (七)舊刑法第六十五條第二項規定：無期徒刑減輕者，為七年以
    上有期徒。修正後新法規定：無期徒刑減輕者，為二十年以
    下十五年以上有期徒刑。比較上述修正前、後之刑罰法律，
    自以被告行為時之舊法較有利於被告。
  (八)綜合比較上開修正前、後之刑罰法律結果，修正前舊法均較
    為有利，依刑法第二條第一項前段之規定，本件自應適用最
    有利於行為人之法律即行為時法。
五、查海洛因、甲基安非他命分屬毒品危害防制條例第二條第二
    項第一款、同項第二款所列之第一級、第二級毒品。是核：
  (一)被告乙○○、甲○○如事實欄一部分所為，均係犯毒品危害
    防制條例第四條第一項販賣第一級毒品罪，及同條第二項販
    賣第二級毒品罪。被告乙○○如事實欄二部分所為，係犯毒
    品危害防制條例第四條第二項販賣第二級毒品罪。被告乙○
    ○販賣第一級、第二級毒品前後持有第一級、第二級毒品之
    低度行為，應分別為其販賣第一級毒品、第二級毒品之高度
    行為所吸收，不另論罪。
  (二)被告乙○○所犯上開三罪、被告甲○○所犯上開二罪，均犯
    意各別，罪名互異，應各予分論併罰。
  (三)被告二人所犯如事實欄一部分所示先後多次販賣第一級、第
    二級毒品之行為，均時間緊接，所犯各係構成要件相同之罪
    名，顯均係基於概括犯意反覆為之，均應均依修正前刑法第
    五十六條連續犯之規定，各論以一罪，惟被告二人所犯毒品
    危害防制條例第四條第一項、第二項之罪，法定刑為死刑及
    無期徒刑部分，依刑法第六十四條第一項、第六十五條第一
    項規定均不得加重，而僅就其餘部分均加重其刑。
  (四)被告乙○○前因毒品案件，經台灣雲林地方法院於九十年十
    一月十八日，以九十年度易字第六六八號判處有期徒刑二月
    確定，甫於九十一年一月十五日易科罰金執行完畢，有臺灣
    高等法院被告前案紀錄表一份附卷，其於前開有期徒刑執行
    完畢後五年內，故意再犯上開有期徒刑以上之罪，為累犯，
    惟其所犯毒品危害防制條例第四條第一項、第二項之罪，法
    定刑為死刑及無期徒刑部分，依刑法第六十四條第一項、第
    六十五條第一項規定均不得加重，而僅就其餘部分遞加或加
    重其刑。
  (五)被告甲○○基於幫助乙○○販賣第一級、第二級毒品之犯意
    ，參與該犯罪構成要件以外之行為，爰依刑法第三十條第二
    項之規定減輕其刑，並依法先加後減之。
  (六)按證人保護法第十四條第一項規定：「第二條所列刑事案件
    之被告或犯罪嫌疑人，於偵查中供述與該案案情有重要關係
    之待證事項或其他正犯或共犯之犯罪事證，因而使檢察官得
    以追訴該案之其他正犯或共犯者，以經檢察官事先同意者為
    限，就其因供述所涉之犯罪，減輕或免除其刑。」。依上開
    規定解析，證人保護法第十四條第一項並未規定「最先」或
    「最初」出現之證人始符合保護之規定，之後依上開規定為
    供述之證人及不受保護。該法亦未限制依各案件僅能有「一
    個被告或犯罪嫌疑人」能受該法之保護，其核心應在於該證
    人之供述證據，能否作為認定同案被告「有罪」之證據，只
    要經法院認定作為證據，並曾經檢察官事先同意予以保護，
    即符合該要件，應非在於有無助益，或是否有其他更明確之
    證據存在。經查：
  1.據本案檢察官於九十五年七月二十八日對被告甲○○偵訊筆
    錄記載：「【是否願意擔任汙點證人依法可以減輕或免除刑
    責？】願意，我可以幫忙把乙○○找出來，乙○○友跟我借
    0000000000電話，我不清楚他借去做何用途。…（有無幫乙
    ○○接電話？）有，是乙○○強迫我幫他接的，他說有電話
    我一定要接，剛才提示的通聯中電話都事乙○○要我幫他接
    的，講的內容都是乙○○在旁邊教我講的，剛開始不知道他
    在賣毒品，後來才知道。（你幫乙○○接電話，他有無好處
    給你？）沒有，也沒有提供毒品給我施用過，我的三餐及住
    宿是我自理，偶爾才住在一起，是住他家二樓房間。（乙○
    ○販賣毒品的種類？）我不太清楚，他只是叫我講，我不知
    道是什麼，他要賣的毒品放何處我不清楚。（乙○○如何販
    賣毒品？）我不清楚，有時購毒者打0000000000電話，有時
    打0000000000，還有一支現在用的電話要回去看我姐的電話
    才知道，乙○○跟購毒者都是約在雲林縣境內，彰化縣境內
    芳苑鄉草湖超市納一次我不清楚是在彰化或是雲林。（乙○
    ○如何前往交易？）開車前往，我不一定每次都會跟他去，
    都是乙○○自己下車交給購毒者，我沒有幫他拿毒品給購毒
    者過，我沒有幫乙○○收過購毒者購毒的錢。都是乙○○再
    拿毒品給購毒者時，同時收錢，我只有被乙○○強迫幫他接
    電話。（乙○○如何強迫你幫他接電話？）他恐嚇我，若不
    幫他接電話，要對我及家人不利。【是否願意擔任汙點證人
    依法可以減輕或免除刑責？（檢察官諭知以證人保護法相關
    規定，並同意援用證人保護法規定保護】、【本檢察官同意
    援用證人保護法規定保護你，請你據實證述，你是否願意？
    】願意。（以上所述是否實在？）實在。」（見彰化地檢署
    九十五年度偵字第六九四０號卷第十、十一頁）。
  2.依據上開筆錄記載，檢察官於訊問乙○○之犯罪事實前，即
    已先就被告甲○○是否願意擔任汙點證人之程序問題，訊問
    甲○○，並取得甲○○之同意，始進行之後之訊問。被告甲
    ○○於同意擔任汙點證人後所為之證述，已明確供稱「乙○
    ○有販毒之事實」、「其曾幫乙○○代接購毒者打來表示要
    購毒之電話」、「其曾隨車目睹乙○○交付毒品給購毒者及
    收錢」、「乙○○用以連絡販毒之工具為三支行動電話」等
    情，由此證述已可明確證明乙○○有販毒之犯行。且依起訴
    書之記載及本院前述理由之記載，甲○○之證述均被採為認
    定被告乙○○有罪之證據。準此以觀，甲○○於上開檢察官
    偵查中之證述，已符合證人保護法第十四條第一項規定之要
    件。
  3.本案被告所涉確係證人保護法第二條第一款所稱刑事案件，
    且被告甲○○，於偵查中供述與案情有重要關係之待證事項
    即共犯乙○○之犯罪事證，因而使檢察官得以追訴共犯乙○
    ○，並曾經檢察官事先明確表示同意援用證人保護法規定保
    護，爰依證人保護法第十四條第一項規定，就被告甲○○所
    犯本案之罪，予以減輕其刑，並依刑法第六十六條但書規定
    ，遞予減輕。
  (七)被告甲○○並無前科，有臺灣高等法院被告前案紀錄表在卷
    可考，素行尚佳，其與被告乙○○於原審及本院審理中始終
    坦承犯行，態度良好，並均顯露悔意，且被告乙○○販賣毒
    品之數量非多，期間約半年亦非太長，所得利潤不多，尚須
    另為搬運工賺取生活費用，加以本身有施用毒品，是其所稱
    購得之毒品主要供己吸食之用，因耗費不貲，故以所餘販賣
    他人，補貼施用毒品所需等情，堪信為真，其屬下游零星之
    販毒者無疑。惟毒品危害防制條例第四條第一項、第二項之
    罪，最低刑度各為無期徒刑及七年以上有期徒刑之罪，法定
    刑甚重，被告二人販賣第一級、第二級毒品之次數雖多，惟
    數量均屬微少，危害社會之程度顯非販賣毒品之上游所可比
    擬，如均予宣告最低本刑無期徒刑、七年以上有期徒刑，仍
    難免仍有情輕法重之情，渠等犯罪復有上開顯可憫恕之情狀
    ，本院爰依刑法第五十九條規定，就被告乙○○所犯事實欄
    一部分連續販賣第一級、第二級毒品，及事實欄二部分販賣
    第二級毒品部分，暨被告甲○○所犯連續幫助販賣第一級、
    第二級毒品部分，均減輕其刑。又被告二人所犯上開之罪，
    同時有前述刑之加重、減輕事由，均應依法先加後減之。就
    被告甲○○所犯部分，並依法遞減輕其刑。
  (八)被告甲○○犯後，中華民國九十六年罪犯減刑條例。於九十
    六年七月四日制訂公布，並於同年七月十六日施行生效，因
    被告甲○○所犯販賣第二級毒品罪之犯罪時間，係在九十六
    年四月廿四日前，且其所犯販賣第二級毒品罪，依前揭各節
    減輕之結果，其宣告刑未逾一年六月，合於該條例第二條第
    一項第三款及第三條第一項第七款之減刑條件，故就被告甲
    ○○所犯販賣第二級毒品罪，應再依減刑條例減刑。
六、原審就被告乙○○所犯部分，以其罪證明確，因予適用毒品
    危害防制條例第四條第一項、第二項、第十九條第一項，刑
    法第十一條前段、第二條第一項前段、第五十九條、第六十
    四條第一項、第六十五條第一項、修正前刑法第四十七條、
    第五十六條、第五十一條第五款、第六十四條第二項、第六
    十五條第二項等規定，並敘明審酌被告乙○○販賣毒品之數
    量及金額尚非甚多，且仍有其他正當工作維持生活開銷，犯
    後坦承犯行，態度尚稱良好等犯罪之動機、目的、手段及所
    造成之損害等一切情狀，就其連續販賣第一級毒品部分，量
    處有期徒刑八年，連續販賣第二級毒品部分，量處有期徒刑
    四年六月，暨另販賣第二級毒品部分，量處有期徒刑三年八
    月，並定應執行刑為有期徒刑十年。復敘明被告乙○○事實
    欄一部分連續販賣第一級毒品所得之財物（凡無法特定之數
    額，依罪疑有利被告原則，均按最低額計算）為六千五百元
    ｛即（500×2）＋（500×5）＋（1,000×2）＋（500×2）
    ＝1,000＋2,500＋2,000＋1,000＝6,500｝，事實欄一部分
    連續販賣第二級毒品所得之財物為二萬零三百0元｛（500×
    2）＋（1,000×3）＋（500×20）＋（500×7）＋（500×2
    ）＋800＋1,000＝1,000＋3,000＋10,000＋3,500＋1,000＋
    1,800＝20,300｝；事實欄二所示販賣第二級毒品所得財物
    ，為五百元，以上販賣第一級毒品、第二級毒品所得財物共
    計二萬七千三百元（6,500＋20,300＋500＝27,300），應依
    毒品危害防制條例第十九條第一項沒收，如全部或一部不能
    沒收時，以其財產抵償之（金錢無從追徵其價額）。本院經
    核，原判決認此部分事用法，均無違誤，量刑亦稱妥適。檢
    察官就此部分上訴意旨認被告乙○○犯罪情節嚴重，並無「
    情輕法重」之情形，指摘原判決適用刑法第五十九條規定減
    輕其刑為不當云云。惟按刑之量定，為求個案裁判之妥當性
    ，法律固賦予法院裁量權，但此項裁量權之行使，除應依刑
    法第五十七條規定，審酌行為人及其行為等一切情狀，為整
    體之評價，並應顧及比例原則與平等原則，使罪刑均衡，輕
    重得宜，以契合社會之法律感情。又刑法第五十九條規定犯
    罪之情狀可憫恕者，得酌量減輕其刑，其所謂「犯罪之情狀
    」，與同法第五十七條規定科刑時應審酌之一切情狀，並非
    有截然不同之領域，於裁判上酌減其刑時，應就犯罪一切情
    狀（包括第五十七條所列舉之十款事項），予以全盤考量，
    審酌其犯罪有無可憫恕之事由（即有無特殊之原因與環境，
    在客觀上足以引起一般同情，以及宣告法定低度刑，是否猶
    嫌過重等等），以為判斷。而販賣第一級毒品罪之法定刑為
    「死刑或無期徒刑；處無期徒刑者，得併科新台幣一千萬元
    以下罰金」，然同為販賣第一級毒品者，其原因動機不一，
    犯罪情節未必盡同，有為國際間大盤毒梟販賣鉅量者，亦有
    為一般中、小盤毒販少量販賣之分，甚或僅因吸毒者為補貼
    自身施用毒品所耗用之金錢，而伺機零星販賣者，其販賣行
    為所造成危害社會之程度自屬有異，法律科處此類犯罪，所
    設之法定最低本刑卻同為「無期徒刑，得併科新台幣一千萬
    元以下罰金」，不可謂不重（販賣第二級毒品之法定最輕本
    刑為七年以上有期徒刑亦同）。我國刑法係採教育刑主義，
    於此情形，倘依其情狀茍予長期教育改造，即足以懲儆，並
    可達防衛社會之目的者，自非不可依客觀之犯行與主觀之惡
    性二者加以考量其情狀，是否顯有可憫恕之處，如認科以最
    低度刑仍嫌過重者，斟酌適用刑法第五十九條之規定酌量減
    輕其刑，期使個案裁判之量刑，能斟酌至當，符合比例原則
    。原判具體斟酌被告乙○○犯罪情狀，並以其於審理中始終
    坦承犯行，態度良好，並顯露悔意，且販賣毒品之數量非多
    ，期間約半年亦非太長，所得利潤不多，尚須另為搬運工賺
    取生活費用，加以本身有施用毒品，是其所稱購得之毒品主
    要供己吸食之用，因耗費不貲，故以所餘販賣他人，補貼施
    用毒品所需，且屬下游零星之販毒者，而依刑法第五十九條
    規定，就其所犯事實欄一部分連續販賣第一級、第二級毒品
    ，及事實欄二部分販賣第二級毒品部分，均減輕其刑，難認
    有何違誤。檢察官就此部分之上訴，為無理由，應予駁回。
七、關於被告甲○○部分，原審以其犯行事證明確，而予論罪科
    刑固非無見，惟查：(一)證人保護法第十四條第一項並未規定
    「最先」或「最初」出現之證人始符合保護之規定，之後依
    上開規定為供述之證人及不受保護。該法亦未限制依各案件
    僅能有「一個被告或犯罪嫌疑人」能受該法之保護，其核心
    應在於該證人之供述證據，能否作為認定同案被告「有罪」
    之證據，只要經法院認定作為證據，並曾經檢察官事先同意
    予以保護，即符合該要件，應非在於有無助益，或是否有其
    他更明確之證據存在。本案被告所涉確係證人保護法第二條
    第一款所稱刑事案件，而被告甲○○於偵查中供述與案情有
    重要關係之待證事項即共犯乙○○之犯罪事證，因而使檢察
    官得以追訴共犯乙○○，並曾經檢察官事先明確表示同意援
    用證人保護法規定保護，應依證人保護法第十四條第一項規
    定，就被告甲○○所犯本案之罪，予以減輕其刑。乃原審僅
    以被告乙○○早以遭電話監聽，警方早於甲○○擔任汙點證
    人前即已取得廖俊彬等九人指證乙○○販毒之供述，彰化縣
    警察局北斗分局曾於九十五年七月十二日查證乙○○之戶籍
    資料，並於九十五年七月十二日、同年月十八日二度通知乙
    ○○，並以檢察官在訊問甲○○之前，檢警已進行相當長之
    追蹤及查證，已特定販毒者為乙○○，且掌握交易對象、方
    式、種類及金額，難謂因被告甲○○之供述而使檢察官得以
    追訴乙○○，暨認甲○○之證述內容對本案幫助不大等為由
    ，認不符證人保護法第十四條第一項之規定，自有判決不適
    用法則之違誤。(二)連續犯為裁判上一罪，法院若認犯罪事實
    之一部犯罪嫌疑不足，不能成立犯罪，應於判決理由中說明
    並不另為無罪之諭知，而非於判決主文中諭知無罪判決。原
    判決認關於被告甲○○被訴共同於九十五年七月一日販賣第
    二級毒品部分犯罪嫌疑不足，然因公訴意旨既認該部分與前
    揭有罪部分有修正前刑法連續犯之關係，則原判決應於判決
    理由中說明此部分不成立犯罪，而不另為無罪之諭知（詳如
    後述）。乃原判決竟就此部分於主文中諭知無罪判決，於法
    亦有違誤。檢察官就此部分上訴意旨認被告甲○○所為非僅
    屬幫助犯，應屬共同正犯，並以被告甲○○犯罪情節嚴重，
    並無「情輕法重」之情形，指摘原判決適用刑法第五十九條
    規定減輕其刑為不當云云。核檢察官就此部分之上訴，均非
    可採，理由同前所述。惟原判決關於被告甲○○部分既有上
    開可議之處，自屬無法維持，應由本院將被告甲○○部分撤
    銷改判之。爰審酌被告甲○○並無前科，且依現存卷內證據
    無從認定其曾經施用毒品，僅因身與被告乙○○為男女朋友
    關係，誤交損友，以致觸犯本案，然並未因此獲得任何利益
    ，且其犯後坦承犯行，態度良好等等一切情狀，就其連續幫
    助販賣第一級毒品部分，量處有期徒刑一年九月。就連續幫
    助販賣第二級毒品部分，量處有期徒刑十一月，減為有期徒
    刑五月十五日，並定應執行刑為有期徒刑二年。又幫助犯不
    適用責任共同之原則，對正犯所有供犯罪所用或因犯罪所得
    之物，勿庸併為沒收之宣告（參照最高法院八十八年臺上字
    第六二三四號判決意旨）。故被告甲○○既屬幫助犯已如前
    述，就被告乙○○前開販賣第一級、第二級毒品所得，自無
    庸併為沒收之宣告，附此說明。末查，被告甲○○此前未曾
    受有期徒刑之宣告，有台灣高等法院被告全國前案紀錄表在
    卷可憑，於原審及本院審理時，均坦承犯行，足認被告犯後
    確有悔意。本院因認被告犯後態良好，經此偵審程序，應已
    知所警惕，信無再犯之虞，其上開所宣告之刑，認以暫不執
    行為適當，爰依刑法第七十四條第一項第一款規定，併予宣
    告緩刑四年，以啟自新。緩刑期間並付保護管束，以資兼顧
    。
八、關於被告甲○○不另為無罪諭知部分（即被訴於九十五年七
    月一日共同販賣甲基安非他命給徐志偉部分）：
  (一)公訴意旨另以：被告甲○○與被告乙○○另基於販賣甲基安
    非他命之犯意聯絡，於九十五年七月一日，經徐志偉以其00
    -0000000號電話撥打被告甲○○與被告乙○○共同持有之00
    00000000號行動電話聯絡後，在徐志偉雲林縣二崙鄉○○村
    ○○路一一０號住處，以五百元價格，販賣甲基安非他命予
    徐志偉一次，因認被告甲○○此部分所為亦涉犯毒品危害防
    制條例第四條第二項共同販賣第二級毒品罪嫌云云。
  (二)按犯罪事實應依證據認定之，無證據不得認定犯罪事實，不
    能證明被告犯罪者，應諭知無罪之判決，刑事訴訟法第一百
    五十四條第二項、第三百零一條第一項分別定有明文。又刑
    事訴訟法第一百六十一條第一項規定：檢察官就被告犯罪事
    實，應負舉證責任，並指出證明之方法。因此，檢察官對於
    起訴之犯罪事實，應負提出證據及說服之實質舉證責任。倘
    其所提出之證據，不足為被告有罪之積極證明，或其指出證
    明之方法，無從說服法院以形成被告有罪之心證，基於無罪
    推定之原則，自應為被告無罪判決之諭知，最高法院九十二
    年臺上字第一二八號判例可資參照。
  (三)查被告乙○○雖於原審審理時證稱其於九十五年七月四日與
    被告甲○○分手，分手前甲○○還有幫忙接聽購買毒品之電
    話，惟其未能明白指述被告甲○○有無於九十五年七月一日
    幫忙接聽徐志偉的電話（原審卷第七七、七八頁），且關於
    徐志偉監聽譯文僅有九十五年五月二十八日部分，並未包括
    九十五年七月一日部分，無從判斷該次交易之聯絡情形（警
    卷第九四、九五頁）。況依徐志偉於九十五年七月五日即該
    次交易四天後所為之警詢筆錄，亦未提及被告甲○○（警卷
    第八八至九一頁）。
  (四)綜上所述，公訴人所提出之證據，或其指出證明之方法，未
    能使本院之心證達到確信其為真實之程度，就被告甲○○被
    訴涉犯九十五年七月一日與被告乙○○共同販賣甲基安非他
    命予徐志偉一次之犯行，應認其犯罪不能證明，揆諸前揭法
    條及判例意旨，就此部分本應為無罪判決之諭知。惟公訴意
    旨既認被告甲○○此部分犯行與其前揭有罪部分，有修正前
    刑法連續犯之裁判上一罪關係，故不另為無罪之諭知。
據上論結，應依刑事訴訟法第三百六十九條第一項前段、第三百
六十四條、第二百九十九條第一項前段、第三百六十八條，毒品
危害防制條例第四條第一項、第二項、第十九條第一項，證人保
護法第十四條第一項，刑法第十一條前段、第二條第一項前段、
第三十條、第五十九條、第六十四條第一項、第六十五條第一項
、第七十四條第一項第一款、第九十三條第一項，修正前刑法第
四十七條、第五十六條、第五十一條第五款、第六十四條第二項
、第六十五條第二項，減刑條例第二條第一項第三款；第七條，
判決如主文。
本案經檢察官范文豪到庭執行職務。
中    華    民    國    97    年    1     月    31    日
                  刑事第六庭    審判長法  官  蔡崇義
                                      法  官  曾文欣
                                      法  官  杭起鶴
以上正本證明與原本無異。
如不服本判決，應於收受本判決後十日內向本院提出上訴書狀。
其未敘述上訴理由者並得於提起上訴後十日內向本院補提理由書
狀（均須按他造當事人之人數附繕本）「切勿逕送上級法院」。
                                      書記官  魏安里
中    華    民    國    97    年    1     月    31    日
附錄：本判決論罪科
附錄本案論罪科刑法條全文
毒品危害防制條例第四條第一項、第二項：
製造、運輸、販賣第一級毒品者，處死刑或無期徒刑；處無期徒
刑者，得併科新臺幣一千萬元以下罰金。
製造、運輸、販賣第二級毒品者，處無期徒刑或七年以上有期徒
刑，得併科新臺幣七百萬元以下罰金。
【附表】
┌────┬───┬────┬──────┬──────┬───────────┬───────────┐
│編號    │買受人│購買次數│時間        │地點        │交易毒品之種類、價格( │交易毒品之方式        │
│        │      │        │            │            │新臺幣)               │                      │
├────┼───┼────┼──────┼──────┼───────────┼───────────┤
│1       │廖俊彬│海洛因及│95年年初起  │雲林縣西螺鎮│以每次500元至2,000元不│由廖俊彬以0000000000號│
│        │      │甲基安非│            │吳厝橋附近廟│等價格，購買海洛因及甲│行動電話撥打乙○○持用│
│        │      │他命各2 │            │裡、路邊等處│基安非他命。          │之0000000000號、      │
│        │      │次      │            │            │                      │0000000000號或        │
│        │      │        │            │            │                      │0000000000號行動電話，│
│        │      │        │            │            │                      │購買海洛因或甲基安非他│
│        │      │        │            │            │                      │命並由乙○○親自交付海│
│        │      │        │            │            │                      │洛因或甲基安非他命。  │
├────┼───┼────┼──────┼──────┼───────────┼───────────┤
│2       │廖偉宏│5次     │自95年起    │在雲林縣西螺│以每包500元至1,000元不│由廖偉宏以0000000000號│
│        │      │        │            │鎮油車村三山│等之代價，購買海洛因。│行動電話撥打乙○○持用│
│        │      │        │            │國王廟、雲林│                      │之0000000000號行動電話│
│        │      │        │            │縣崙背鄉草湖│                      │購買海洛因，並由乙○○│
│        │      │        │            │村超市前等處│                      │親自交付海洛因。      │
│        │      │        │            │。          │                      │                      │
├────┼───┼────┼──────┼──────┼───────────┼───────────┤
│3       │廖俊結│3次     │自95年4月15 │雲林縣二崙鄉│以每次1000元至2,000 元│由廖俊結以0000000000號│
│        │      │        │、16日起至  │定安村路邊  │不等代價，購買甲基安非│行動電話撥打乙○○持用│
│        │      │        │95年5月底   │            │他命。                │之0000000000號行動電話│
│        │      │        │            │            │                      │購買甲基安非他命，並由│
│        │      │        │            │            │                      │傑親自交付甲基安非他命│
├────┼───┼────┼──────┼──────┼───────────┼───────────┤
│4       │歐坤杰│約20次  │94年年底起  │在雲林縣崙背│以每次500元至2,000元不│由歐坤杰以0000000000號│
│        │      │        │            │鄉圓環附近超│等之代價購買甲基安非他│行動電話撥打乙○○持用│
│        │      │        │            │商前、雲林縣│命。                  │之0000000000號行動電話│
│        │      │        │            │二崙鄉油車村│                      │購買甲基安非他命，並由│
│        │      │        │            │路邊、雲林縣│                      │傑親自交付甲基安非他命│
│        │      │        │            │西螺鎮吳厝等│                      │                      │
│        │      │        │            │地。        │                      │                      │
├────┼───┼────┼──────┼──────┼───────────┼───────────┤
│5       │廖明義│2次     │自95年2月間 │雲林縣莿桐鄉│以每次1,000 元至2,000 │由廖明義以0000000000號│
│        │      │        │起至95年5月 │萊爾富超商前│元不等之代價，購買海洛│行動電話撥打乙○○持用│
│        │      │        │24日下午7 時│。          │因。                  │之0000000000號行動電話│
│        │      │        │止          │            │                      │購買海洛因，並由乙○○│
│        │      │        │            │            │                      │親自交付海洛因。      │
├────┼───┼────┼──────┼──────┼───────────┼───────────┤
│6       │王國瑋│7 次    │自95年1月起 │雲林縣二崙鄉│以每次500元至1,000元不│由王國瑋以0000000000號│
│        │      │        │至95年5月25 │百姓公廟。  │等價格向乙○○購買甲基│行動電話撥打乙○○持用│
│        │      │        │日止        │            │安非他命。            │之0000000000號行動電話│
│        │      │        │            │            │                      │購買甲基安非他命，並由│
│        │      │        │            │            │                      │傑親自交付甲基安非他命│
├────┼───┼────┼──────┼──────┼───────────┼───────────┤
│7       │徐志偉│2次     │自95年2 月間│雲林縣二崙鄉│以每次500元代價，購買 │由徐志偉以00-0000000號│
│        │      │        │某日及95年5 │大同村大同路│甲基安非他命。        │電話撥打乙○○持用之  │
│        │      │        │月間某日    │110 號徐志偉│                      │0000000000號行動電話購│
│        │      │        │            │住處附近某間│                      │買甲基安非他命，並由薛│
│        │      │        │            │廟。        │                      │親自交付甲基安非他命。│
├────┼───┼────┼──────┼──────┼───────────┼───────────┤
│8       │李茂樹│2次     │95年6月間   │雲林縣西螺鎮│第1次購買甲基安非他命8│由李茂樹以00-0000000號│
│        │      │        │            │慈愛醫院大門│00元，第2次購買甲基安 │電話撥打乙○○持用之  │
│        │      │        │            │前、雲林縣二│非他命1,000元。       │0000000000號行動電話，│
│        │      │        │            │崙鄉油車公墓│                      │購買甲基安非他命，並由│
│        │      │        │            │。          │                      │傑親自交付甲基安非他命│
├────┼───┼────┼──────┼──────┼───────────┼───────────┤
│9       │吳進益│2次     │自95年4月起 │在雲林縣二崙│以每次500元至600元不等│由吳進益以00-0000000號│
│        │      │        │            │鄉田尾村頂庄│價格購買海洛因。      │電話撥打乙○○持用之  │
│        │      │        │            │80號吳進益住│                      │0000000000號行動電話，│
│        │      │        │            │處附近、雲林│                      │購買海洛因，並由乙○○│
│        │      │        │            │縣斗南交流道│                      │親自交付海洛因。      │
│        │      │        │            │附近。      │                      │                      │
└────┴───┴────┴──────┴──────┴───────────┴───────────┘


司法院資訊處製作；財團法人民間司法改革基金會備份。
